臺灣高雄地方法院刑事判決
111年度重訴字第2號
公  訴  人  臺灣高雄地方檢察署檢察官
被      告  顏嘉成



指定辯護人  公設辯護人黃文德
上列被告因違反槍砲彈藥刀械管制條例案件，經檢察官提起公訴
（110年度偵字第22111號）及移送併辦（111年度偵緝字第847號
），本院判決如下：
    主  文
乙○○犯非法製造可發射子彈具有殺傷力之槍枝罪，處有期徒刑伍
年貳月，併科罰金新臺幣肆萬元，罰金如易服勞役，以新臺幣壹
仟元折算壹日。扣案如附表編號1所示之物沒收。
    事  實
一、乙○○明知可發射子彈具殺傷力之槍枝、子彈，均為槍砲彈藥
    刀械管制條例所列管之違禁物，非經主管機關許可，不得製
    造、持有，竟基於製造可發射子彈具殺傷力之改造手槍及製
    造具殺傷力之子彈之犯意，於民國108年間某日，在高雄市
    火車站附近之模型店，購買仿JP915金牛座操作槍枝、子彈
    及槍管等物後，在其高雄市小港區租屋處內，以電鑽貫通槍
    管，再將槍管裝入上開模型槍內並加裝撞針及彈簧等物，而
    改造為可發射子彈具有殺傷力之改造手槍1枝（槍枝管制編
    號0000000000號，含彈匣2個）；復以將彈殼、彈頭組合為
    子彈，其內裝填火藥及底火之方式，接續製造如附表編號2 
    所示具有殺傷力之非制式子彈9顆及著手製造如附表編號2所
    示不具殺傷力之子彈6顆（起訴書誤載為具殺傷力之子彈13
    顆及未具殺傷力之子彈2 顆，業經公訴檢察官更正），並非
    法持有上述具有殺傷力之槍彈。嗣乙○○於110年10月8日凌晨
    0時43分許，搭乘友人駕駛之租賃小客車行經高雄市鳳林三
    路與仁忠路口時遇警盤查，乙○○唯恐為警查獲上開槍枝、子
    彈，遂下車逃逸，經警自後追緝，於高雄市○○○路0○00號前
    逮捕乙○○，並扣得如附表所示之槍彈。
二、案經高雄市政府警察局林園分局（下稱林園分局）報告臺灣
    高雄地方檢察署檢察官偵查起訴及移送併辦。
    理  由
一、證據能力部分
  ㈠本判決後引之傳聞證據，公訴人、被告乙○○及辯護人於本院
    準備程序中，均表示同意有證據能力（見本院卷第191頁）
    ，且迄於本案言詞辯論終結前，均未就該等傳聞證據之證據
    能力聲明異議。本院審酌上開證據資料製作時之情況，並無
    違法不當及證明力明顯過低之瑕疵，且與本案待證事實具有
    關連性，以之作為證據應屬適當，依刑事訴訟法第159 條之
    5之規定，認上開證據資料均有證據能力。
　㈡本判決所引用之非供述證據，與本案均具有關連性，亦無證
    據證明係實施刑事訴訟程序之公務員以不法方式所取得，依
    刑事訴訟法第158 條之4 之反面解釋，應有證據能力。
二、認定犯罪事實所憑之證據及理由
  ㈠上開犯罪事實，業據被告於警詢、偵訊及本院審理時均坦承
    不諱（警卷第3頁至第7頁、110年度偵字第22111號卷「下稱
    偵卷」第13頁至第14頁、本院卷第187頁至第189頁、第216
    頁），並有大寮分駐所110年10月8日員警職務報告、林園分
    局搜索扣押筆錄、扣押物品目錄表、扣押物品收據證明書、
    扣案物品照片、查獲照片在卷可參（見警卷第20頁至第23頁
    、第27頁、第31頁），另有如附表編號1 、2 所示之槍彈扣
    案為憑。
  ㈡扣案之槍彈經送內政部警政署刑事警察局鑑定，鑑定結果為
    ：⑴送鑑手槍1枝（槍枝管制編號0000000000，含彈匣2 個）
    ，認係非制式手槍，由仿手槍外型製造之槍枝，組裝已貫通
    之金屬槍管而成，擊發功能正常，可供擊發適用子彈使用，
    認具殺傷力。⑵送鑑子彈15顆，認均係非制式子彈，由金屬
    彈殼組合直徑約8.9mm金屬彈頭而成，經全部試射，其中9顆
    可擊發，認均具殺傷力；餘6顆，均無法擊發（惟其中1顆彈
    頭與彈殼因撞擊而分離），認不具殺傷力等情，有該局110
    年12月8日刑鑑字第1108015229號鑑定書及111 年3月11日刑
    鑑字第1110017200號函附卷為據（偵卷第45頁至第46頁、本
    院卷第49頁）。以上事證，俱徵被告上開任意性自白與事實
    相符，堪予採信。
　㈢綜前，本案事證明確，被告上開犯行至堪認定。
三、新舊法比較
　㈠被告行為後，槍砲彈藥刀械管制條例第4條、第7條、第8條規
    定，已於109 年6 月10日修正公布，並自同年月12日施行生
    效。由本次修正草案總說明意旨可知，本次修正係因現行實
    務查獲具殺傷力之違法槍枝，多屬非制式槍枝，可遠距離致
    人死傷，且殺傷力不亞於制式槍枝，對人民生命、身體、自
    由及財產法益之危害，實與制式槍枝無異，無再區分制式與
    否而分別適用槍砲彈藥刀械管制條例第7 條或第8 條處罰之
    必要，而認「非制式槍砲」與「制式槍砲」之罪責應一致處
    罰，故於槍砲彈藥刀械管制條例第4 條、第7 條至第8 條均
    增加「制式或非制式」之構成要件，亦即依修正後規定，已
    不再區分制式或非制式，而是依管制槍砲之類型區分，凡屬
    修正後第7 條所列各類槍枝型式之槍枝，有殺傷力者，概依
    修正後第7 條之規定處罰。
　㈡查被告本案所製造者為改造非制式手槍，業如前述。若依修
    正前規定，屬「其他可發射金屬或子彈具有殺傷力之各式槍
    砲」，應依修正前第8 條第1 項規定論處，法定刑為「無期
    徒刑或5年以上有期徒刑，併科新臺幣1千萬元以下罰金」；
    然依修正後規定，屬「非制式手槍」，而應依修正後第7 條
    第1 項規定論處，法定刑為「無期徒刑或7年以上有期徒刑
    ，併科新臺幣3千萬元以下罰金」。經比較修正前後之規定
    ，修正後之規定並未有利於被告，依刑法第2 條第1 項前段
    規定，自應適用行為時之法律即修正前槍砲彈藥刀械管制條
    例之規定。　
四、論罪科刑
  ㈠論罪
　⒈核被告所為，係犯修正前槍砲彈藥刀械管制條例第8 條第1 
    項之非法製造可發射子彈具殺傷力之槍枝罪及同條例第12條
    第1 項之非法製造子彈罪。被告非法持有槍枝、子彈之低度
    行為，應分別為製造槍枝及製造子彈之高度行為所吸收，均
    不另論罪。
　⒉被告如事實欄所示製造附表編號2 子彈之行為（其中9顆具殺
    傷力，已達既遂；另6顆不具殺傷力，係屬未遂），係於密
    切相近之時間、地點為之，所侵害者為同一社會法益，屬接
    續犯，應僅論以一非法製造子彈既遂罪。
　⒊又槍枝必須子彈始能發揮作用，二者有密切關係，如同時製
    造手槍、子彈，即係以一行為而觸犯數罪名，應從一重之製
    造手槍罪論處（最高法院90年度台上字第126 號判決意旨參
    照）。被告於同日之相近時間內製造改造手槍及子彈，係以
    一行為同時觸犯上開二罪名，為想像競合犯，應依刑法第55
    條規定，從一重之非法製造槍枝罪處斷。
  ㈡刑之加減事由之相關說明
　⒈自首部分
　　按持有、製造槍彈之行為，屬吸收犯之實質上一罪，倘持有
    槍彈之犯罪事實已先被發覺，即難認其供出其他部分即製造
    槍枝之事實，仍有自首減輕其刑規定之適用（最高法院110
    年度台上字第5727號、第5032號、第6213號、109年度台上
    字第5515號判決意旨參照）。本件被告係於事實欄所載時地
    ，遇警盤查後逃逸，經警追捕壓制後，於其隨身側揹包內查
    獲如附表所示之槍彈，嗣被告始坦承持有槍彈，並供出製造
    槍枝、子彈之犯行等情，有前述員警職務報告及被告警詢筆
    錄在卷可稽。是被告持有槍枝、子彈之犯罪事實既已先被警
    方發覺，縱其後再主動供出製造槍枝、子彈之事實，仍與刑
    法自首之要件不符，無從依刑法自首規定減輕其刑。
　⒉累犯部分
　　被告構成累犯之事實及應加重其刑之事項，均應由檢察官主
    張並具體指出證明之方法後，經法院踐行調查、辯論程序，
    方得作為論以累犯及是否加重其刑之裁判基礎（最高法院刑
    事大法庭110年度台上大字第5660號裁定意旨參照）。本案
    起訴書並未主張被告構成累犯，公訴人於本院審理時，雖略
    謂被告曾因詐欺案件經判處有期徒刑執行完畢，主張被告本
    案應有累犯之適用（見本院卷第218頁），惟就被告構成累
    犯之事實，及有何特別惡性及對刑罰反應力薄弱等應加重其
    刑之事項，並未具體指出相關證明方法，依前述最高法院刑
    事大法庭裁定意旨，本院無庸就此部分依職權調查並為相關
    之認定，自亦無從適用累犯規定加重被告之刑。被告此部分
    之前科素行，由本院於後述量刑時予以審酌即可，附此說明
    。
　㈢檢察官移送併辦部分（111年度偵緝字第847號），與被告被
    訴且經認定有罪之犯行為相同事實，本院自得併予審理。
  ㈣量刑審酌
    爰以行為人之責任為基礎，審酌被告無視政府嚴格管制槍彈
    之政策，非法製造非制式槍枝及子彈，對社會治安及公眾安
    全已造成潛在之危險，其所為自值非難；惟其於製造槍彈後
    之持有期間，並未持本案槍彈從事其他不法行為，且犯罪後
    始終自白犯行，犯後態度尚可。再考量被告曾因施用毒品、
    詐欺等案件，經判處徒刑確定，於107年4月16日執行完畢；
    另有竊盜、妨害性自主等前科，有卷附臺灣高等法院被告前
    案紀錄表存卷可佐，素行非佳。另衡酌其犯罪之動機、手段
    、製造槍枝、子彈之數量，及其自陳高中肄業，從事粗工，
    經濟狀況勉持(見本院卷第217頁）等一切情狀，量處如主文
    所示之刑，並就罰金刑部分諭知易服勞役之折算標準。
五、沒收
　㈠扣案如附表編號1  所示之改造手槍（槍枝管制編號：000000
    0000號，含彈匣2個），屬違禁物，不問屬於犯罪行為人與
    否，應依刑法第38條第1 項之規定宣告沒收。
　㈡扣案附表編號2 所示之非制式子彈因全數經試射完畢，而均
    喪失子彈之效用，非屬違禁物，不予諭知沒收。
據上論斷，應依刑事訴訟法第299條第1項前段、修正前槍砲彈藥
刀械管制條例第8 條第1 項、槍砲彈藥刀械管制條例第12條第1 
項，刑法第2 條第1 項前段、第11條前段、第42條第3 項前段、
第55條、第38條第1 項，判決如主文。
本案經檢察官甲○○提起公訴，檢察官姚崇略移送併辦，檢察官高
嘉惠到庭執行職務。
中　　華　　民　　國　　111 　年　　7 　　月　　22　　日
              刑事第二庭  審判長法  官  吳佳頴
                                法  官  陳盈吉
                                法  官  林裕凱

以上正本證明與原本無異。
如不服本判決應於收受送達後20日內向本院提出上訴書狀，並應
敘述具體理由；如未敘述上訴理由者，應於上訴期間屆滿後20日
內向本院補提理由書（均須按他造當事人之人數附繕本）「切勿
逕送上級法院」。
中　　華　　民　　國　　111 　年　　7 　　月　　22　　日
                                書記官  王美玲
　　　　　　　　　　　　　　　　
因疫情而遲誤不變期間，得向法院聲請回復原狀。
修正前槍砲彈藥刀械管制條例第8條
未經許可，製造、販賣或運輸鋼筆槍、瓦斯槍、麻醉槍、獵槍、
空氣槍或第4條第1項第1款所定其他可發射金屬或子彈具有殺傷
力之各式槍砲者，處無期徒刑或5年以上有期徒刑，併科新臺幣1
000萬元以下罰金。
未經許可，轉讓、出租或出借前項所列槍枝者，處5年以上有期
徒刑，併科新臺幣1000萬元以下罰金。
意圖供自己或他人犯罪之用，而犯前二項之罪者，處無期徒刑或
7年以上有期徒刑，併科新臺幣1000萬元以下罰金。
未經許可，持有、寄藏或意圖販賣而陳列第1項所列槍枝者，處3
年以上10年以下有期徒刑，併科新臺幣700萬元以下罰金。
第1項至第3項之未遂犯罰之。
犯第1項、第2項或第4項有關空氣槍之罪，其情節輕微者，得減輕其刑。　　　　　　　　　　　　　　　　

槍砲彈藥刀械管制條例第12條
未經許可，製造、販賣或運輸子彈者，處1年以上7年以下有期徒
刑，併科新臺幣500萬元以下罰金。
未經許可，轉讓、出租或出借子彈者，處6月以上5年以下有期徒
刑，併科新臺幣300萬元以下罰金。
意圖供自己或他人犯罪之用，而犯前二項之罪者，處3年以上10
年以下有期徒刑，併科新臺幣700萬元以下罰金。
未經許可，持有、寄藏或意圖販賣而陳列子彈者，處5年以下有
期徒刑，併科新臺幣300萬元以下罰金。
第1項至第3項之未遂犯罰之。
　　　　　　　　　　　　　　　　
附表　　　　　　　　　　　　　　　　　　　　　　　　　　
編號 物品名稱 數量 鑑定結果  ⒈ 改造手槍（槍枝管制編號：0000000000號，含彈匣2個） 1 枝 認係非制式手槍，由仿手槍外型製造之槍枝，組裝已貫通之金屬槍管而成，擊發功能正常，可供擊發適用子彈使用，具有殺傷力。  ⒉ 　 非制式子彈 15顆（有殺傷力者共9 顆，不具殺傷力者6顆） 認均係非制式子彈，由金 屬彈殼組合直徑8.9mm金 屬彈頭而成，經試射結果 ，其中9顆，均可擊發，均具殺傷力；餘6顆均無法擊發，認不具殺傷力。